【裁判字號】    92,訴,787
【裁判日期】    920905
【裁判案由】    偽造文書等
【裁判全文】
臺灣板橋地方法院刑事判決                          九十二年度訴字第七八七號
    公  訴  人  臺灣板橋地方法院檢察署檢察官
    被      告  甲○○
右列被告因偽造文書等案件，經檢察官提起公訴（九十二年度偵字第二四八二號），
本院判決如左：
    主  文
甲○○無罪。
    理  由
一、公訴意旨略以：被告甲○○原任職於宇達通運股份有限公司（下稱宇達公司），
    擔任業務員，負責招攬業務及代廣告公司向客戶收取廣告費用等工作，竟基於意
    圖為自己不法所有及行使偽造私文書之概括犯意，於附表一至四所示之時地，向
    宇達公司之客戶，收受廣告費用後，變易持有為不法所有，予以侵占入己。並在
    廣告收費明細之收費簽收人欄及分類廣告費用收據上偽造他人之署押（似孫玉文
    ），表示收受廣告費用之意思，復交付客戶收受而行使之，致生損害於廣告客戶
    管理帳務之正確性，因認被告涉有偽造文書、業務侵占罪嫌。
二、按犯罪事實應依證據認定之，無證據不得推定其犯罪事實。又不能證明被告犯罪
    者，應諭知無罪之判決，刑事訴訟法第一百五十四條、第三百零一條第一項前段
    分別定有明文。而認定不利於被告之事實，須依積極證據，苟積極證據不足為不
    利於被告事實之認定時，即應為有利於被告之認定，更不必有何有利之證據。最
    高法院著有判例可循（最高法院三十年上字第八一六號判例參照）。末按，認定
    犯罪事實所憑證據，雖不以直接證據為限，間接證據亦包括在內；然無論直接或
    間接證據，其為訴訟上之證明，須於通常一般之人均不致有所懷疑，而得確信其
    為真實之程度者，始得據為有罪之認定。如未能發現相當證據，或證據不足以證
    明，自不能以推測或擬制之方法，以為裁判基礎，最高法院亦著有七十六年臺上
    字第四九八六號判例、四十年臺上字第八六號判例足參。經核公訴意旨認被告涉
    有右揭犯行，係以(1)宇達快遞外務員日報表；(2)另一業務員丁○○出具之保證書
    ；(3)而附表編號一至四之客戶，確實已依照廣告收費明細單據內容給付一定金額
    ，有「美容莊」所出具之支出請款付款憑單、「嘉彧紡織出口廠」所出具上有收
    款人偽造署押之廣告收費明細表、「中央信託局」所出具之廣告收費明細表及有
    收款人偽造署押之分類廣告費收據、「金格」所出具之付款簽收簿等在卷可稽，
    為主要論據。
三、訊據被告甲○○堅詞否認涉有右揭犯行，辯稱：伊不記得如附表所示客戶是否是
    伊去收款，伊如果有收到款一定會交給公司，如果沒有收到會作紀錄在四聯單上
    ，且會把單據當日交回公司，伊自己並沒有另外去作紀錄，且每個業務均有各自
    應負責之應收款，不可能有時間幫別人收款，伊確實從未幫丁○○收過款，而前
    開明細表上之簽名亦非伊所為，伊並沒有偽造文書及業務侵占等語。經查：
  (一)告訴人宇達公司之代理人丙○○指稱：日報表都是由會計在登記，再交給外務員
    確認等語，而被告亦否認日報表上外務欄「胡」字係其所簽等語，而觀諸卷附日
    報表上記載方式並未有固定格式，亦非同一人所為，甚至在日報表上記載有「胡
    宗益」之名字，此與被告是否係屬同一人，要非無疑，況日報表上亦有「胡」、
    「宗」字之記載，而同姓之人亦所在多有，是附表編號二「嘉彧紡織出口商」、
    編號三「中央信託局」之部分，固於「外務」欄載有「胡」字，然而告訴代理人
    迄未能提出製作該外務員日報表之會計姓名年籍資料以供查證記載之意義，是能
    否單憑日報表上「胡」字之記載，即逕認該附表編號二、三之廣告費用明細表即
    係由被告所領取，誠屬可疑。且經訊之證人乙○○亦證稱：無法確認被告是否即
    為當日持中央信託局廣告收費明細來收款之人等語，是自不足以日報表上之記載
    遽認係由被告收取如附表編號一至四之款項。
  (二)再上開日報表就附表編號一「金格」、編號四「美容莊美容專業機構」之部分，
    「外務」欄載明「黃」，據告訴代理人丙○○指稱：係由丁○○領取收據，而由
    被告代丁○○收款，將款項侵占入己云云，並提出有丁○○於九十一年七月十八
    日所出具之證明書一紙，記載有「本人丁○○證明以下廣告公司簽單：金格少收
    一千一百元、富之堡一萬二千元、好采頭四千二百元，總計新台幣：壹萬柒仟
    佰元整，已將簽單給予甲○○君，委任收款」之字樣，惟觀諸該紙證明書上「已
    將簽單給予甲○○君」之字樣是先行打字完成，而丁○○僅在廣告公司及金額部
    分自行記載，經本院訊之證人丁○○，其證稱：這是伊離職後公司找伊回去寫的
    ，金額是後來看收據才知道的，公司有個同事去伊住處找伊，問伊是否有把單子
    交給被告等語，則參互以觀，告訴人既指稱附表編號一、四之廣告收費明細係由
    丁○○所領取，且觀諸在日報表上並無任何註記實際係由何人收取，何以在向丁
    ○○查詢時即逕行詢問是否有將單子交給被告，何以告訴人一開始即鎖定係被告
    犯有業務侵占罪嫌，誠屬可疑，且依丁○○所出具之上開證明書並未記載附表編
    號四「美容莊」亦係委任被告收款，該廣告收據明細既非被告所領取，何以告訴
    人亦認該部分係由被告收款，亦非無疑。另證人丁○○並證稱：伊知道公司有甲
    ○○這個人，但算不上是朋友，其在公司是作業務的，業務在做什麼伊不知道，
    但應該不是負責收款，我們在分配時，他站在伊旁邊，他說他可能會跑這些區要
    幫伊去收，幫我拿三、四張去收款，他沒有跟伊要好處，伊已忘記是哪些公司，
    被告負責收回多少錢，伊也沒有印象，他只有收到一筆，另外一筆收不完全，伊
    有在當天繳回公司，總金額伊忘記了，被告有將全部單據還給伊，單據伊也有交
    給公司，客戶有繳款都會在單據上簽名，被告有告訴伊沒收到的原因，是什麼原
    因伊忘記了等語，而在本院就本案事實訊問證人丁○○前，就其是否認識被告一
    節，係答稱：沒有印象，伊不認識被告等語，顯見證人丁○○與被告毫無交情且
    並不相識，甚至連被告亦係在宇達公司任收款外務員亦不了解，而當初又係告訴
    人主動詢問證人丁○○是否係將單據交予被告，則證人丁○○所指述幫其收款之
    業務是否確為被告，要非無疑，且證人究竟交付予被告那幾張單據前往何公司行
    號或個人收款，其證述均未臻明確，是亦難憑丁○○所出具之證明書，即遽認如
    附表編號一、四之客戶係由被告收款。
  (三)又「美容莊美容專業機構」所出具之支出請款付款憑單、「嘉彧紡織出口廠」所
    出具之廣告收費明細表、「中央信託局」所出具之廣告收費明細表及分類廣告費
    收據、「金格」所出具之付款簽收簿等件，縱足認渠等均已交付如附表所示金額
    之款項予收款之人，然是否交付由被告收取，並無積極證據足資佐證。又上開收
    據上收款人之簽名及日期註記，經與被告在本院審理時當庭書寫之「２」、「６
    」之字型、筆劃走勢相比對，經本院檢視後實難遽予認定係同一人所為，是依此
    項憑據仍無從確信款項係由被告所收取，亦難認定係由被告在收據上偽簽他人署
    押。
四、綜上所述，公訴意旨所指被告涉偽造文書、業務侵占之犯行，因所憑事證尚存有
    合理之懷疑，而未達於確信為真之程度。此外，復查無其他積極證據足認被告涉
    有上開犯行，不能證明被告犯罪，揆諸前揭說明，應諭知無罪之判決。
據上論斷，應依刑事訴訟法第三百零一條第一項，判決如主文。
本案經檢察官高智美到庭執行職務
中    華    民    國      九十二      年      九      月        五      日
                                      臺灣板橋地方法院刑事第六庭
                                          法  官  王  士  珮
右正本證明與原本無異。
如不服本判決，應於判決送達後十日內，向本院提出上訴狀。
                                          書記官  程  欣  怡
中      華      民      國    九十二    年      九      月      五      日
附表：
┌──┬───────┬───────┬─────────────────
│編號│廠商名稱      │被害金額      │犯罪手法
├──┼───────┼───────┼─────────────────
│一  │金格          │新台幣（下同）│被告於九十一年六月二十六日，向客戶
│    │              │一千一百元    │收取三千七百元後，只繳回告訴人公司
│    │              │              │二千六百元，餘者一千一百元侵占入己
│    │              │              │。並在付款簽收簿上偽造署押，表示收
│    │              │              │受款項之意，而交付金格行使之。
├──┼───────┼───────┼─────────────────
│二  │嘉或紡織出口商│五千二百元    │被告於九十一年七月二日，向客戶收取
│    │              │              │五千二百元後，未繳回告訴人公司，予
│    │              │              │以侵占入己。並在廣告費用明細表上之
│    │              │              │簽收人欄偽造署押，表示收受款項之意
│    │              │              │思，復交還對方而行使之。
├──┼───────┼───────┼─────────────────
│三  │中央信託局    │八千元        │被告於九十一年七月三日，向客戶收取
│    │              │              │八千元後，未繳回告訴人公司，予以侵
│    │              │              │占入己。並在分類廣告費收據上偽造署
│    │              │              │押，並交還對方而行使之。
├──┼───────┼───────┼─────────────────
│四  │美容莊美容專業│六千元        │被告於九十一年六月二十五日，向客戶
│    │機構          │              │收取六千元後，未繳回告訴人公司，予
│    │              │              │以侵占入己。
│    │  │              │
└──┴───────┴───────┴─────────────────


司法院資訊處製作；財團法人民間司法改革基金會備份。
